臺灣嘉義地方法院民事裁定
109年度監宣字第352號
聲  請  人  陳學登  


相  對  人  陳素梅  


關  係  人  陳劉淑娥

            陳哲光  


上列當事人間請求監護宣告事件，本院裁定如下：
    主  文
宣告陳素梅（女，民國00年0 月0日生，身分證統一編號：Z0000
00000號）為受監護宣告之人。
選定陳劉淑娥（女，民國00年0 月00日生，身分證統一編號：Z0
00000000號）為受監護宣告人陳素梅之監護人。
指定陳學登（男，民國00年0 月00日生，身分證統一編號：Z000
000000號）為會同開具財產清冊之人。
聲請程序費用新臺幣壹仟元由受監護宣告之人陳素梅負擔。
    理  由
一、聲請意旨略以：相對人未婚、無子女，聲請人為相對人之兄
    長，關係人陳劉淑娥為相對人之兄嫂，相對人於108 年8 月
    20日接受頸椎椎間盤切除術及脊椎融合術，術後心跳停止，
    經搶救後恢復心跳，惟呈現重度昏迷迄今，均為聲請人及關
    係人陳劉淑娥照顧，且相對人因慢性呼吸衰竭，需全日使用
    呼吸器治療，有澄清綜合醫院中港分院109 年2 月19日診斷
    證明書、嘉義市安心醫院109 年11月26日診斷證明書可稽，
    顯見相對人不能為意思表示或受意思表示，為此，爰依民法
    第14條、第1110條、第1111條及家事事件法第164 條規定，
    請求裁定相對人為受監護宣告之人，並選定關係人陳劉淑娥
    為監護人，暨指定聲請人為會同開具財清冊之人等語。
二、按對於因精神障礙或其他心智缺陷，致不能為意思表示或受
    意思表示，或不能辨識其意思表示之效果者，法院得因本人
    、配偶、四親等內之親屬、最近一年有同居事實之其他親屬
    、檢察官、主管機關或社會福利機構之聲請，為監護之宣告
    ；受監護宣告之人應置監護人。法院為監護之宣告時，應依
    職權就配偶、四親等內之親屬、最近一年有同居事實之其他
    親屬、主管機關、社會福利機構或其他適當之人選定一人或
    數人為監護人，並同時指定會同開具財產清冊之人。法院為
    前項選定及指定前，得命主管機關或社會福利機構進行訪視
    ，提出調查報告及建議。監護之聲請人或利害關係人亦得提
    出相關資料或證據，供法院斟酌。法院選定監護人時，應依
    受監護宣告之人之最佳利益，優先考量受監護宣告之人之意
    見，審酌一切情狀，並注意下列事項：（一）受監護宣告之
    人之身心狀態與生活及財產狀況。（二）受監護宣告之人與
    其配偶、子女或其他共同生活之人間之情感狀況。（三）監
    護人之職業、經歷、意見及其與受監護宣告之人之利害關係
    。（四）法人為監護人時，其事業之種類與內容，法人及其
    代表人與受監護宣告之人之利害關係。民法第14條第1 項、
    第1110條、第1111條、第1111條之1 分別定有明文。
三、經查，聲請人主張之事實，業據提出澄清綜合醫院中港分院
    109 年2 月19日診斷證明書、安心醫院109 年11月26日診斷
    證明書、戶籍謄本、親屬系統表附卷可稽。嗣經本院審驗相
    對人之精神及心智狀況，於戴德森醫療財團法人嘉義基督教
    醫院趙星豪醫師前點呼相對人，相對人臥床、無法言語，對
    叫喚無反應（本院卷第75頁），再經趙星豪鑑定醫師為鑑定
    結果略以：相對人因缺氧性腦病變，導致呼吸衰竭，認知功
    能已出現嚴重障礙，且前須倚靠呼吸器維生，在鑑定時，相
    對人昏迷指數僅7 分，對叫喚及問話均無回應，有因其他心
    智缺陷，致不能為意思表示或受意思表示，或不能辨識其意
    思之效果，建議為監護宣告等情，有精神鑑定報告書（本院
    卷第83頁）在卷可稽。本院審酌上開勘驗結果及鑑定意見，
    認相對人已不能為意思表示或受意思表示，從而聲請人聲請
    對相對人為監護之宣告，為有理由，應予准許。
四、本件相對人既受監護之宣告，自應為其選定監護人及指定會
    同開具財產清冊之人。查相對人之最近親屬為其兄弟姊妹即
    聲請人陳學登、關係人陳哲光，及其兄嫂即關係人陳劉淑娥
    等人，關係人陳劉淑娥表示同意擔任相對人之監護人，聲請
    人亦同意擔任相對人會同開具財產清冊之人等情，有戶籍謄
    本、親屬同意書在卷可參。本院參酌聲請人、關係人陳劉淑
    娥均為相對人至親及其等之意願，且與相對人均同住於嘉義
    市，認由關係人陳劉淑娥任相對人之監護人，最能符合受監
    護宣告之人之最佳利益，爰選定關係人陳劉淑娥為相對人之
    監護人，並指定聲請人為會同開具財產清冊之人。
五、末按民法第1113條準用同法第1099條、第1099條之1 之規定
    ，監護開始時，監護人對於受監護人之財產，應依規定會同
    遺囑指定、當地直轄市、縣（市）政府指派或法院指定之人
    ，於二個月內開具財產清冊，並陳報法院；於前條之財產清
    冊開具完成並陳報法院前，監護人對於受監護人之財產，僅
    得為管理上必要之行為。本件關係人陳劉淑娥既任相對人之
    監護人，其於監護開始時，對於相對人之財產，自應依前揭
    規定會同開具財產清冊之人即聲請人於二個月內開具財產清
    冊並陳報法院，併此敘明。
六、依家事事件法第164 條第2 項，裁定如主文。
中　　華　　民　　國　　110 　年　　2 　　月　　4 　　日
                  家事法庭    法  官  柯月美           
以上正本係照原本作成。
如對本裁定抗告須於裁定送達後10日內向本院提出抗告狀。
中　　華　　民　　國　　110 　年　　2 　　月　　4 　　日
                              書記官  林玫熹